【裁判字號】    98,毒抗,374
【裁判日期】    980923
【裁判案由】    毒品危害防制條例
【裁判全文】
臺灣高等法院刑事裁定                 98年度毒抗字第374號
抗  告  人
即  被  告  甲○○
                   （現於臺灣臺北戒治所強制戒治中）
上列抗告人因違反毒品危害防制條例案件，不服臺灣桃園地方法
院九十八年度毒聲字第八六三號，中華民國九十八年九月二日所
為之裁定（聲請案號：臺灣桃園地方法院檢察署九十八年度毒偵
緝字第二四０號），提起抗告，本院裁定如下：
    主  文
抗告駁回。
    理  由
一、按犯毒品危害防制條例第十條施用第一級、第二級毒品之罪
    ，應先將被告送勒戒處所觀察、勒戒，經觀察、勒戒後，認
    受觀察、勒戒人有繼續施用毒品傾向者，檢察官應聲請法院
    裁定令入戒治處所強制戒治，其期間為六個月以上，至無繼
    續強制戒治之必要為止，但最長不得逾一年，同條例第二十
    條第二項定有明文。
二、原裁定以抗告人即被告甲○○因涉嫌施用第一級毒品海洛因
    案件，前經臺灣桃園地方法院以九十七度毒聲字第八三八號
    裁定送臺灣桃園看守所附設勒戒處所觀察、勒戒後，認有繼
    續施用毒品之傾向，有臺灣桃園看守所附設勒戒處所民國九
    十八年八月十日桃所衛字第０九八一三０五０五七─一七號
    函所附之有無繼續施用毒品傾向評估標準紀錄表、「有無繼
    續施用毒品傾向證明書」各一份在卷可稽（見九十八年度毒
    偵緝字第二四０號卷），爰依毒品危害防制條例第二十條第
    二項之規定，裁定令入戒治處所施以強制戒治等語。
三、抗告意旨略以：抗告人的父親七十五歲，患有肝硬化，膽也
    割除了一個，如今已是體弱多病，而抗告人的大兒子就讀幼
    稚園，小兒子才出生二個月，現今都由妻子在照顧家中老小
    ，抗告人在外有固定的工作，目前不但係受勒戒，還有另案
    待執行，而這些執行日期都可超過強制戒治的期限，且抗告
    人有受過署立桃園醫院所創辦的美沙冬替代療法治療，以上
    種種均使抗告人不可能再繼續施用毒品，爰懇請不要再受強
    制戒治云云。
四、經查：
（一）有無繼續施用毒品傾向之評估標準，並非完全以受勒戒人
      勒戒後之結果為準，勒戒前之各種情況，仍應作為評估之
      依據。而依勒戒處所評分說明手冊規定，係以人格特質、
      臨床徵候及環境相關因素三項合併計算分數：(一)、分數一
      百分至七十一分，判定為有繼續施用毒品傾向。(二)、五十
      分至零分判定為無繼續施用毒品傾向。(三)、七十分至五十
      一分間判定有繼續施用毒品傾向之原則為有下列各項之一
      者：1.缺乏病識感或戒治動機者。2.第一級毒品使用者。
      3.有煙毒前科者。4.有礙家庭、社會和諧與安寧者。若無
      以上各項之一，惟判定者認為個案「有繼續施用毒品傾向
      」者，應在「有無繼續施用毒品傾向證明書」詳細說明欄
      內載明，並於綜合判斷項下勾選「有繼續施用毒品傾向」
      。(四)、分數為五十分以下，原本應列為「無繼續施用毒品
      傾向」，但綜合評分者根據臨床實務，有具體事證，認為
      個案「有繼續施用毒品傾向」者，以綜合評分者所評估為
      準，惟須在「有無繼續施用毒品傾向證明書」詳細說明欄
      載明具體事證。而其中之人格特質係依：(1)有無毒品犯罪
      前科、(2)其他犯罪紀錄（竊盜、違反槍砲彈藥刀械管制條
      例、賭博、妨害自由、恐嚇、擄人勒贖、傷害、殺人、公
      共危險、搶奪、強盜、海盜、盜匪罪）；臨床徵候係依尿
      液檢驗戒斷症狀有無多種藥物使用、有無注射使用、使用
      期間；行為表現係依有無情緒低落、喧嘩等、社會功能是
      否良好、支持系統等；作為判斷分數之依據。判定者判定
      人格特質、臨床徵候及環境相關因素合計三項分數，固係
      供為判定者判定「有無繼續施用毒品傾向」之審酌標準，
      但非唯一標準。綜合評分者，應根據臨床實務，有具體事
      證，認為個案「有繼續施用毒品傾向」者，以綜合評分者
      所評估為準。有「有無繼續施用毒品傾向」評估標準、評
      分說明手冊可稽。
（二）本件抗告人經臺灣桃園看守所附設之勒戒處所評分結果，
      人格特質得三十二分、臨床徵候得六十分、環境相關因素
      得五分，合計九十七分，綜合判斷為「有繼續施用毒品傾
      向」，有臺灣桃園看守所九十八年八月十日桃所衛字第０
      九八一三０五０五七─一七號函及所附「有無繼續施用毒
      品傾向證明書」在卷可稽。則該勒戒處所綜合評分者依個
      案之臨床實務及具體事證，判定抗告人為「有繼續施用毒
      品傾向」，依上開說明，尚無不合。
（三）抗告人以其父親生病、兒子年幼及自己尚有其他刑案待執
      行等理由具狀提出抗告，並稱自己曾受過美沙冬之替代療
      法治療，冀以免除本件強制戒治之執行，然抗告人在勒戒
      處所接受觀察、勒戒後，經評估認其有繼續施用毒品傾向
      ，此有上開證明書附卷可稽，足認其若真有受過美沙冬之
      替代療法治療，惟其或許過去之毒癮較大，以致於其經觀
      察、勒戒後，經評估認其有繼續施用毒品傾向；且毒品危
      害防制條例規定強制戒治之目的，在於世界各國之醫療經
      驗及醫學界之共識，咸認施用毒品成癮者，其心癮甚難戒
      除，難以戒絕斷癮，致其再犯率均偏高，故有持續收容於
      戒治處所施以強制戒治之必要，是該條例第二十條第二項
      關於強制戒治之規定，係屬強制規定，只要觀察、勒戒後
      ，認受觀察、勒戒人有繼續施用毒品傾向者，檢察官即應
      聲請法院裁定受觀察、勒戒者令入戒治處所強制戒治，其
      並無任何例外規定。
五、綜上所述，原審以被告經觀察、勒戒後，有繼續施用毒品之
    傾向，裁定抗告人令入戒治處所強制戒治，其期間為六個月
    以上，至無繼續強制戒治之必要為止，但最長不得逾一年，
    經核其認事用法並無不合，本件抗告人提起抗告為無理由，
    應予駁回。
據上論斷，應依刑事訴訟法第四百十二條，裁定如主文。
中    華    民    國    98    年    9     月    23    日
                  刑事第十三庭  審判長法  官  曾德水
                                      法  官  崔玲琦
                                      法  官  遲中慧
以上正本證明與原本無異。
不得再抗告。
                                      書記官  陳韋杉
中    華    民    國    98    年    9     月    24    日


司法院資訊處製作；財團法人民間司法改革基金會備份。
